臺灣新北地方法院刑事判決
110年度金訴字第843號
公  訴  人  臺灣新北地方檢察署檢察官
被      告  王正鍠


上列被告因違反洗錢防制法等案件，經檢察官提起公訴（110年
度偵字第31472號、第33505號）及移送併辦（110年度偵字第301
10號、第36613號）本院判決如下：
    主  文
甲○○幫助犯洗錢罪，處有期徒刑5月，併科罰金新臺幣3萬元，罰
金如易服勞役，以新臺幣1,000元折算1日。未扣案之犯罪所得新
臺幣2萬元沒收，於全部或一部不能沒收或不宜執行沒收時，追
徵其價額。
    事  實
一、甲○○雖知若有陌生人不願使用其本人的金融機構帳戶，反而
    花錢向他人租借，可能是因為要從事詐欺、洗錢等違法勾當
    ，才需要人頭帳戶逃避檢警追查，因此若將自己的金融機構
    帳戶任意出租給陌生人使用，將有可能會幫助他人從事詐欺
    、洗錢等違法行為，竟然因為缺錢花用，縱使自己的金融機
    構帳戶成為詐欺犯罪者的人頭帳戶也無所謂，基於幫助詐欺
    取財、洗錢之不確定故意，於民國110年2月間，在新北市三
    重區三和路某處，以新臺幣（下同）2萬元之代價，將其申
    設之玉山商業銀行帳號：00000000000000號帳戶（下稱玉山
    銀行帳戶）之存摺、提款卡、密碼及該帳戶之網路銀行帳號
    、密碼交付予丙○○（所涉犯嫌另由檢察官偵辦中），由丙○○
    將之轉交給不詳詐欺集團成員。該詐欺集團成員取得甲○○之
    玉山銀行帳戶後，即意圖為自己不法之所有，基於詐欺取財
    以及洗錢之犯意，於附表所示之時間，以附表所示之方式，
    詐騙如附表所示之人，使其等因而匯款至甲○○前揭玉山銀行
    帳戶內，並由該詐欺集團成員以網路轉帳方式轉匯至其他帳
    戶，因而隱匿該等犯罪所得之去向。　　　
二、案經庚○○訴由新北市政府警察局新店分局、乙○○訴由彰化縣
    警察局鹿港分局後轉由新北市政府警察局蘆洲分局、己○○訴
    由彰化縣警察局員林分局轉由臺南市政府警察局永康分局、
    戊○○訴由臺北市政府警察局南港分局轉由桃園市政府警察局
    蘆竹分局報告臺灣新北地方法院檢察署檢察官偵查起訴及移
    送併辦。
    理  由
壹、證據能力部分：
    按被告以外之人於審判外之陳述，雖不符刑事訴訟法第159
    條之1至第159條之4之規定，而經當事人於審判程序同意作
    為證據，法院審酌該言詞陳述或書面陳述作成時之情況，認
    為適當者，亦得為證據。當事人、代理人或辯護人於法院調
    查證據時，知有刑事訴訟法第159條第1項不得為證據之情形
    ，而未於言詞辯論終結前聲明異議者，視為有前項之同意，
    刑事訴訟法第159條之5定有明文。查本判決所引用被告以外
    之人於審判外作成之相關供述證據，雖屬傳聞證據，惟公訴
    人、被告甲○○於本院準備程序、審判期日均未對證據能力有
    所爭執，亦未於言詞辯論終結前聲明異議，本院審酌上開證
    據資料製作時之情況，尚無違法不當及證明力明顯過低之瑕
    疵，亦認為以之作為證據應屬適當，故認前揭證據資料均有
    證據能力。又本判決其餘所引用之非供述證據，查無違反法
    定程序取得之情形，亦均認具證據能力。
貳、實體理由部分：　　
一、被告承認確實有將其所申辦的玉山銀行帳戶交給證人丙○○，
    也不爭執其帳戶內有如附表所示之告訴人遭詐騙而匯入款項
    後再遭轉出之事實，但否認犯罪，辯稱：我把帳戶交給證人
    丙○○，我不知道他交給詐騙集團，證人丙○○跟我說他那邊有
    在用博奕的金流，看我要不要把我的帳戶給他使用，一個帳
    戶2萬元，因為我缺錢，我就把帳戶借給他們做博奕使用，
    我有問證人丙○○這個是不是違法，如果違法我不要做，但證
    人丙○○跟我說只是線上博奕使用等語。
二、本院調查結果：
  ㈠被告於110年2月間某日，在新北市三重區三和路某處，將其
    所申設的玉山銀行帳戶的存摺、提款卡以及網路銀行帳號密
    碼交給證人丙○○，並獲得2萬元的代價，之後被告的玉山銀
    行帳戶就被詐欺集團做為人頭帳戶，共計有如附表所示之被
    害人受騙上當而將款項匯入被告玉山銀行帳戶內，並隨即以
    網路銀行轉出至其他帳戶等事實，被告都明白承認，並且有
    以下之證據可以佐證，可以先行認定無疑：
　　1.證人即告訴人庚○○、乙○○、己○○、戊○○在警詢中的指述（
      110年度偵字第35505號卷第9至12頁、110年度偵字第3147
      2號卷第13至16頁、110年度偵字第30110號卷第21至25頁
      、110年度偵字第36613號卷第153至156頁）。
　　2.證人丙○○在警詢及本院審理時的證述（110年度偵字第301
      10號卷第15至19頁、本院卷105至110頁）。
　　3.告訴人乙○○提出之110.2.24臺灣土地銀行匯款申請書、通
      訊軟體LINE對話紀錄、匯款交易電子紀錄翻拍照片（110
      年度偵字第33505號卷第19頁、第39至51頁）。
　　4.告訴人庚○○提出之FCEQ投資網站、通訊軟體LINE對話紀錄
      、交易明細翻拍照片（110年度偵字第31472號卷第41至47
      頁）。
　　5.告訴人己○○提出之通訊軟體LINE對話紀錄、匯款交易電子
      紀錄擷圖（110年度偵字第30110號卷第47至56頁）。
　　6.告訴人戊○○提出之台北富邦銀行00000000000000號帳戶11
      0.2.1-110.3.1交易明細、通訊軟體LINE對話紀錄錄擷圖
      （110年度偵字第36613號卷第169至170反面、110年度偵
      字第30110號卷第183至199頁）。
　　7.玉山銀行集中管理部110年4月28日玉山個(集)字第110002
      3651號函、暨所附被告0000000000000號帳戶客戶基本資
      料、110.2.18-110.2.25交易明細（110年度偵字第30110
      號卷第37至41頁）
　㈡被告以2萬元的代價將自己的玉山銀行帳戶交給別人使用，並
    且淪為詐欺集團的人頭帳戶。雖然被告辯稱證人丙○○跟他說
    帳戶是要用來線上博奕使用等語，然而，任何人都知道金融
    機構帳戶有高度的個人專屬性，不是可以用來出租營利的事
    物，如果有陌生人要花錢租借他人的金融機構帳戶，而不敢
    用他自己本人的帳戶，就表示他要用來做的事是不能見光的
    ，所以才需要使用他人的帳戶做為人頭，以避免自己遭到檢
    警查緝。換句話說，把帳戶租借給陌生人，會涉入違法行為
    的風險極高，而臺灣最常見與金融帳戶有關的犯罪類型就是
    詐欺集團，因此被告在將自己的玉山銀行帳戶等相關資料交
    出去的時候，必然知道自己無法掌控帳戶接下來的用途，也
    無法保證不會流入詐欺集團手中，但是被告卻還是將自己的
    玉山銀行帳戶輕易的交給他人，顯然被告對於自己的帳戶會
    不會成為詐欺集團的人頭帳戶，是抱持著無所謂的心態，這
    樣的心態就是刑法上所稱的不確定故意。
　㈢就算證人丙○○當初真的是跟被告說帳戶是要用來線上博奕好
    了，但是大家也都知道，詐騙集團的人不會明白的跟你說他
    是詐騙集團，有些話講的太明白反而尷尬。而被告也已經是
    個三、四十歲的成年人了，有相當的社會歷練，應該知道什
    麼人的話可以相信，什麼人的話不能相信。一個不敢用自己
    帳戶而花錢租借其他人帳戶的人，就是想要從事不法活動的
    人，這樣的人說的話顯然就是不可相信的，被告一定也知道
    ，怎麼可能對方空言說是線上博奕，被告就照單全收呢？而
    且被告只知道對方是證人丙○○的朋友，連對方叫什麼名字、
    什麼背景都不知道，根本毫無信賴基礎可言，被告有什麼理
    由可以這麼相信對方呢？顯然，被告辯稱他相信對方是線上
    博奕等語，只是被告為了讓自己交出帳戶有個心理比較好過
    的理由而已。
　㈣更何況，證人丙○○在本院時證稱：我當時說：「這是我朋友
    有收取本子，作為博奕金流的，很單純的博奕金流，不會卡
    到任何關於詐欺什麼的問題，這是他們講的，不是我說的，
    要不要取決於你，不是我要跟你收的東西，不是我要去做的
    」等語（本院卷第107頁），任何人聽到這樣的話，都知道
    是一種此地無銀三百兩的話術，特別越描越黑的強調不會卡
    到詐欺，就是因為每個人都知道徵收帳戶的人就是詐欺集團
    的人。更何況連證人丙○○都極力撇清責任，強調一切都是由
    被告自行決定判斷，就表示連證人丙○○也不敢相信這絕對沒
    有問題，被告當時也沒什麼理由深信不疑，因此，被告主觀
    上必然知道這其中大有問題，徵求帳戶的人有可能是詐欺集
    團的人，卻還是將自己的玉山銀行帳戶交出，顯然有幫助他
    人犯罪的不確定故意。
　㈤綜上，被告知道所謂博奕金流什麼的，只是騙人的話術，實
    際上會花錢租用人頭帳戶的人，非常有可能詐欺集團的人，
    卻還是基於「就算真的變成詐欺集團的人頭帳戶也無所謂」
    的心態，將自己玉山銀行帳戶交給證人丙○○，再轉交給詐欺
    集團，因而使詐欺集團可以對附表所示之人犯下詐欺取財罪
    與洗錢罪，被告的行為明確地構成犯罪，必須依法論罪處罰
    。
三、論罪科刑：
　㈠被告將玉山銀行帳戶交給詐欺集團，幫助詐欺集團對他人進
    行詐騙，並且幫助詐欺集團得以利用人頭帳戶提領款項，進
    而隱匿犯罪所得的去向，這樣的行為是構成刑法第30條第1
    項、刑法第339條第1項之幫助詐欺取財罪、刑法第30條第1
    項、洗錢防制法第14條第1項之幫助洗錢罪。
　㈡被告的行為造成詐欺集團對於附表所示的告訴人施行詐騙，
    而使詐欺集團成員犯下4個詐欺取財罪與4個洗錢罪，因此就
    被告的幫助犯行，也應該論以4個幫助詐欺取財罪與4個幫助
    洗錢罪。
　㈢刑之減刑：
    被告並非親自實施詐欺與洗錢犯罪之人，只是對於別人的犯
    罪給予幫助，相較於親自實施犯罪的人，被告的責任較輕，
    得依刑法第30條第2項之規定，就其所犯幫助詐欺取財罪、
    幫助洗錢罪均減輕其刑。
  ㈣競合：
　  1.被告就附表所示各告訴人所犯之幫助詐欺取財罪及幫助洗
      錢罪，均為一行為觸犯數罪名之想像競合犯，應依刑法第
      55條之規定，從較重之幫助洗錢罪處斷。
　  2.被告以一個提供玉山銀行帳戶的行為，觸犯如附表所示4
      個幫助洗錢罪，為想像競合犯，應依刑法第55條之規定，
      論以1個幫助洗錢罪。
　㈤移送併辦：
　　檢察官移送併辦部分（臺灣新北地方檢察署110年度偵字第3
    0110號、第36613號），與起訴書所載之犯罪事實具有上開
    想像競合之裁判上一罪關係，為起訴效力所及，自應由本院
    併予裁判。
　㈥量刑：
　　審酌被告明知現在詐欺集團犯罪猖獗，有許多民眾都深受其
    害，卻因為自己可以賺2萬元，就基於犯罪的不確定故意，
    將自己玉山銀行的帳戶交給詐欺集團使用，對於其他人可能
    因而被詐騙毫不在意，顯示了被告自私及對於其他人權益的
    漠視心態，而且犯罪後始終否認犯罪，態度不佳，在量刑上
    無法給予有利的考量，並量以被告行為造成了如附表所示4
    個告訴人有如附表所示金額之財產損害，被告迄今尚未做出
    任何賠償，以及其國中肄業之智識程度，現從事工地工作，
    未婚，需扶養一個未成年子女之家庭生活狀況等一切情況，
    量處如主文所示之刑，並諭知罰金如易服勞役之折算標準，
    以示懲戒。
四、沒收：
　　刑法第38條之1第1項規定：「犯罪所得，屬於犯罪行為人者
    ，沒收之。但有特別規定者，依其規定。」同條第3項規定
    ：「前二項之沒收，於全部或一部不能沒收或不宜執行沒收
    時，追徵其價額。」被告自承因為交出其玉山銀行帳戶等相
    關資料，共獲得2萬元的報酬（見本院卷第60頁），此為被
    告的犯罪所得，應該依上開規定宣告沒收，並於全部或一部
    不能沒收或不宜執行沒收時，追徵其價額。
據上論斷，應依刑事訴訟法第299條第1項前段，判決如主文。
本案經檢察官丁○○偵查起訴及移送併辦、檢察官鄭宇偵查後移送
併辦，由檢察官盧祐涵到庭執行公訴。
中　　華　　民　　國　　111 　年　　3 　　月　　15　　日
                  刑事第十六庭審判長法  官  黃志中
　　　　　　　　　 
　　　　　　　　　                  法  官  時瑋辰
　　　　　　　　　
　　　　　　　　　                  法　官  薛巧翊
上列正本證明與原本無異。
如不服本判決，應於送達後20日內敘明上訴理由，向本院提出上
訴狀，上訴於本院第二審合議庭 (應附繕本) 。其未敘述上訴理
由者，應於上訴期間屆滿後20日內向本院補提理由書「切勿逕送
上級法院」。
                                    書記官　田世杰
中　　華　　民　　國　　111 　年　　3 　　月　　15　　日
附錄本案論罪科刑法條全文：
中華民國刑法第30條
（幫助犯及其處罰）
幫助他人實行犯罪行為者，為幫助犯。雖他人不知幫助之情者，
亦同。
幫助犯之處罰，得按正犯之刑減輕之。

中華民國刑法第339條
（普通詐欺罪）
意圖為自己或第三人不法之所有，以詐術使人將本人或第三人之
物交付者，處5年以下有期徒刑、拘役或科或併科50萬元以下罰
金。
以前項方法得財產上不法之利益或使第三人得之者，亦同。
前二項之未遂犯罰之。

洗錢防制法第2條
本法所稱洗錢，指下列行為：
一、意圖掩飾或隱匿特定犯罪所得來源，或使他人逃避刑事追訴
    ，而移轉或變更特定犯罪所得。
二、掩飾或隱匿特定犯罪所得之本質、來源、去向、所在、所有
    權、處分權或其他權益者。
三、收受、持有或使用他人之特定犯罪所得。

洗錢防制法第14條
有第二條各款所列洗錢行為者，處7年以下有期徒刑，併科新臺
幣5百萬元以下罰金。
前項之未遂犯罰之。
前二項情形，不得科以超過其特定犯罪所定最重本刑之刑。

附表
編號 告訴人 詐欺之犯行 1 庚○○ 詐欺集團成員於110年2月24日前某時，以通訊軟體LINE暱稱「陳雲」，向庚○○佯稱可投資虛擬貨幣獲利，致庚○○因而陷於錯誤，於110年2月24日12時18分許、同日12時26分許，匯款3萬元、3萬元（共6萬元）至被告前揭玉山銀行帳戶，嗣於同日12時26分許、同日12時27分許，即遭詐欺集團成員以網路跨行轉帳方式轉出3萬元、3萬元。 2 乙○○ 詐欺集團成員於109年12月間，以通訊軟體LINE暱稱「王若萱」、「王茂傑」，向乙○○佯稱可投資虛擬貨幣獲利，致乙○○因而陷於錯誤，於110年2月24日14時8分許，匯款10萬元至被告前揭玉山銀行帳戶，嗣於同日14時16分，即遭詐欺集團成員以網路跨行轉帳方式轉出10萬元。    3 己○○ 由詐欺集團內真實姓名年籍均不詳之成員，於110年1月7日起，以通訊軟體LINE（下稱LINE）帳號暱稱「Jeff Lin」、「林初夏」及「王經理」等名義，向己○○佯稱：可購買虛擬貨幣投資云云，致其陷於錯誤，遂於110年2月24日10時34分許，以網路銀行轉帳之方式，匯款5萬元至本案帳戶，嗣於同日10時35分許遭詐欺集團成員以網路跨行轉帳方式轉出4萬9,915元。    4 戊○○ 詐欺集團成員於110年1月13日某時，以通訊軟體LINE群組「聚富」暱稱「Jeff」、「林初夏」名義，向戊○○佯稱可至FCE虛擬貨幣交易平台投資「VRT」虛擬貨幣獲利云云，致其陷於錯誤，依指示於110年2月24日11時58分許、同日12時許，分別匯款新臺幣（下同）5萬元、5萬元至甲○○上開玉山銀行帳戶，詐騙集團成員旋於同日12時許、12時1分許以網路跨行轉帳方式將該等款項轉出10萬元。